臺灣屏東地方法院刑事判決　　　　　　　92年度選訴字第4 號
公　訴　人　臺灣屏東地方法院檢察署檢察官
被　　　告　丙○○原名易自強.
選任辯護人　吳賢明律師
　　　　　　黃馨儀律師
被　　　告　丑○○
被　　　告　辰○○
上2 人共同
選任辯護人　葉武侯律師
上列被告等因賄選等案件, 經檢察官提起公訴（90年度選偵字第
41、44、57、58、65、74、78、80號; 91年選偵字第11、17、48
、49、51、81、99、230 號）, 本院判決如下：
    主  文
丙○○共同預備對於有投票權人交付賄賂, 而約其投票權為一定
之行使, 累犯, 處有期徒刑伍月, 如易科罰金, 以參佰元折算壹
日。褫奪公權貳年。
丑○○共同預備對於有投票權人交付賄賂, 而約其投票權為一定
之行使, 處有期徒刑貳月, 如易科罰金, 以參佰元折算壹日。褫
奪公權貳年。
辰○○連續對於有投票權人行求, 約其投票權為一定之行使, 處
有期徒刑參月, 如易科罰金, 以參佰元折算壹日。褫奪公權貳年
。
    事  實
一、丙○○（原名易自強, 民國93年5 月31日更名）曾因竊佔案
    件, 為臺灣高等法院以87年上易字1182號刑事判決判處有期
    徒刑5 月確定, 甫於88年5 月30日執行完畢出監。丑○○及
    辰○○則無犯罪前科。又辰○○原籍屏東縣屏東市○○里○○街109 號, 惟自90年7 月18日起即遷籍至臺北縣汐止市○○街110 巷97弄2 之4 號20樓, 對於91年第15屆屏東縣縣議
    員選舉並無投票權。
二、丙○○明知自己有前開犯罪前科, 仍不知警惕, 竟為使宋麗
    華（立法委員蔡豪之配偶）當選, 而於屏東縣第15屆縣議員
    選舉期間, 利用其擔任候選人宋麗華競選總部屏東市大連里
    負責人之機會, 與立法委員蔡豪服務處處長兼客家期刊總編
    輯（社長為宋麗華）兼民眾日報編採顧問（該報社長為宋麗
    華）丑○○及丑○○之友人辰○○, 共同基於預備對於有投
    票權人交付賄賂而約其投票予宋麗華之犯意聯絡, 於91年1
    月14日下午15時許, 由丑○○帶同丙○○前往屏東縣屏東市
    ○○里○○街路109 號辰○○住處, 由丙○○囑咐辰○○以
    每票新臺幣（下同）500 元之代價, 賄賂寄居、設籍在辰○○家中有投票權之房客黃鳳昭、林文珍（均不知情）2 人,
    約定投票予候選人宋麗華。惟丙○○尚未交付賄款予辰○○
    , 辰○○亦未著手行求, 即為警於91年1 月21日循線查獲。
    辰○○於檢察官偵查中, 坦承上情不諱。
三、辰○○另基於對於有投票權人行求期約之概括犯意, 於91年
    1 月14日左右某日下午8 時30分許, 在屏東縣屏東市○○街
    11號子○○住處前, 向有投票權之鄰居子○○、乙○○夫婦
    行求期約, 表示彼等若投票予縣議員候選人宋麗華, 於投票
    日（即91年1 月26日）前1 、2 日, 會發放每人500 元「走
    路工」（即賄選款項）, 子○○夫婦聞言後未置可否, 於打
    招呼後即行返家（子○○、乙○○夫婦已由檢察官為不起訴
    處分）。而辰○○尚未交付賄款, 即為警循線查獲。
四、案經屏東縣警察局移送臺灣屏東地方法院檢察署檢察官偵查
    起訴。
    理  由
一、被告丙○○、丑○○、辰○○3 人共同預備賄選部分（即事
    實欄一部分）:
    訊據被告丙○○、丑○○、辰○○等3 人均矢口否認有前揭
    預備賄選犯行。被告丙○○辯稱: 我有跟丑○○一起去鍾文
    珠家中拜託他支持宋麗華, 但沒有交給她任何金錢或物品,
    也沒有交給她名單云云（本院卷(一)第129 頁）; 被告丑○○
    辯稱: 我是高爾夫球的會長, 辰○○的先生是會員, 他們家
    在賣高爾夫球具, 我每個月都會去, 我於91年1 月14日跟丙○○前往辰○○家裡, 是為了要採購高爾夫球賽的禮品, 易
    先生不是會員, 但是他想要認識辰○○, 所以才跟我一起去
    云云（本院卷(一)第171 、132 頁）; 被告辰○○則辯稱: 丑
    ○○沒有與丙○○交錢給我, 他們只有去我們店裡一次, 他
    們叫我支持宋麗華而已, 我與他們二位都沒有金錢往來云云
    （本院卷(一)第174 頁）。經查:
    (一)前揭事實, 業據被告辰○○於警詢中自白: 「時間是在91
      年1 月14日下午15時左右, 丑○○與易自強一同前來店內
      , 丑○○坐於店內沒有講話, 易自強則向我說, 把票投給
      登記第15號候選人宋麗華, 每票代價500 元, 共購買2 票
      。」（屏東縣警察局屏警刑三字第0910011399號卷第17頁
      參照）及於檢察官偵查中自白: 「91年1 月中旬下午, 丑
      ○○帶易自強來, 丑○○在旁邊沒講話, 易自強有說把票
      投給15號候選人宋麗華, 每票500 元, 但我沒有拿, 我對
      易自強講我戶內有2 票寄居。」等語不諱（91年選偵字第
      48號卷第32頁背面參照）。被告易自強及丑○○2 人亦均
      坦認:91 年1 月14日當日, 彼2 人確有前往被告鍾文珠家
      中無訛。
    (二)被告辰○○之前開自白, 並非出於強暴、脅迫、利誘、詐
      欺、疲勞訊問、違法羈押或其他不正方法, 且與事實相符
      , 依刑事訴訟法第156 條第1 項之規定得為被告辰○○自
      己所涉犯罪之證據。至於被告辰○○自白不利於共同被告
      丙○○及丑○○之部分, 亦屬該2 名被告犯罪事實之證據
      , 且本院已依法將被告辰○○列為證人, 由當事人對其交
      互詰問, 足以保障其他被告之權益。因證人辰○○在警詢
      及偵查中之陳述有下列(三)所述之特別可信情況, 依刑事訴
      訟法第159 條之1 第2 項及同法第159 條之2 規定, 亦得
      將其自白作為被告丙○○及丑○○涉案部分之證據。
    (三)本院審理中, 被告辰○○等3 人雖均一致辯稱:91 年1 月
      14日當天彼等並未言及為宋麗華賄選之事云云。然被告辰
      ○○與被告易自強、丑○○2 人並無仇隙, 被告辰○○又
      非本件舉發人, 其自白內容更無法使自己開脫罪責, 是其
      並無於警詢及偵查中虛構上開情節之動機存在。再者, 90
      年1 月初屏東縣議員選舉期間, 共有5 人寄居設籍在被告
      鍾文珠位於屏東縣屏東市○○里○○街109 號之住處內,
      其中「黃鳳昭」及「林文珍」2 人具有投票權, 其他寄居
      之人則係學齡兒童, 並無投票權。此除據被告辰○○於警
      詢中陳述明確（91年選偵字第48號卷第191 頁背面）外,
      並有屏東縣屏東市戶政事務所94年8 月31日屏市33字第09
      40003069號函所附戶籍資料在卷可查（本院卷(三)）, 因此
      , 被告辰○○所稱被告丙○○曾要求其向戶內寄居之2 人
      賄選一情顯然並非虛構, 所言可以採信。
    (四)再者, 被告辰○○及丑○○2 人早於該次縣議員選舉前熟
      識, 而被告丙○○則係選前透過被告丑○○之介紹方與被
      告辰○○認識（被告辰○○警詢中之陳述參照, 屏東縣警
      察局屏警刑三字第0910011399號卷第16頁背面、第17頁
      ;91 年選偵字第48號卷第192 、193 頁）。因此, 被告丑
      ○○與辰○○間之關係, 顯然較被告丙○○熟稔。而替選
      舉候選人行賄, 事涉不法, 有心違法者通常係向熟人為之
      或透過熟人向第三人下手, 以免犯行曝光。鮮有行賄者於
      初次見面場合, 即逕向陌生人表達行賄之意。故而, 被告
      辰○○雖自白陳稱: 「當時被告丑○○陪同被告丙○○來
      訪時僅坐在店內, 不發一語, 易自強則向我說, 把票投給
      登記第15號候選人宋麗華, 每票代價500 元, 共購買2 票
      」, 惟仍可推認被告丑○○係為共同預備賄選之事陪同被
      告丙○○前來。被告丙○○亦因被告丑○○相伴, 且已知
      曉被告丑○○及辰○○意向, 方有可能於初次見面時即洽
      談賄選細節。況被告丑○○身兼立法委員蔡豪服務處處長
      、客家期刊之總編輯（社長宋麗華）及民眾日報編採顧問
      （社長宋麗華）, 與宋麗華利害關係密切, 對宋麗華競選
      縣議員一事, 顯無置身事外餘地。本院因認被告丑○○對
      於
      本件預備賄選一事, 與被告辰○○及丙○○應均有犯意聯
      絡, 被告3 人於本院審理中空言否認未預備為宋麗華賄選
      云云, 應均為卸責之詞, 非可憑信。
    (五)綜上所論, 本部分之事證已臻明確, 被告丙○○、辰○○
      、丑○○等3 人之犯行堪以認定。
二、被告辰○○向子○○夫婦行求期約賄選部分（即事實欄二之
    部分）:
    訊據被告辰○○固坦承有為縣議員候選人宋麗華向子○○夫
    婦拜票, 但矢口否認有何期約賄選犯行, 辯稱: 「我有去子
    ○○夫婦家拜票, 但是沒有告訴他們說要發走路工。」云云
    （本院卷(一)第174 頁）。經查:
    (一)此部事實, 業據證人子○○於警詢時證述: 「於91年1 月
      14日左右22時30分, 我騎乘機車載我妻子乙○○返回住處
      , 我與妻子二人尚未進入住處大門口時, 遇見鄰居辰○○
      , 她即當面向我與妻子乙○○稱: 『此屆屏東縣縣議員選
      舉, 希望我與妻子二人能全力支持第一選區登記第15號縣
      議員候選人宋麗華, 到時會發放走路工錢予我夫妻2 人等
      語』。... 我與妻子乙○○2 人均未收到。她是有向我承
      諾約選舉投票日（即元月26日）前1 、2 日就會收到走路
      工錢。... 每人每票是新臺幣500 元。」等語綦明（屏東
      縣警察局屏警刑三字第0910011399號卷第25頁參照）。嗣
      於本院審理中, 證人子○○雖翻異前詞, 改稱被告辰○○
      未說過要發走路費云云（本院卷(三)第210 頁背面）, 然仍
      表示其確曾於警詢時為上揭證詞無誤（同前揭處）。因證
      人子○○受警方詢問時, 其配偶乙○○亦同在屏東縣警察
      局刑警隊內接受詢問。待2 人受詢完畢後, 又一同被警方
      帶往臺灣屏東地方法院檢察署4 樓會議室接受複訊。因此
      , 證人子○○於受警詢期間, 若有遭受強暴、脅迫或其他
      不法取供情事, 其配偶乙○○應可查覺, 並於前往檢察署
      接受複訊時, 自行或偕同證人子○○向檢察官舉發。惟證
      人子○○夫婦非僅未於偵查中向檢察官表示遭受刑求, 證
      人子○○並另以被告身分向檢察官陳稱: 「1 月中旬晚上
      10點多, 我載我太太下班回家, 遇到辰○○在門口跟我說
      縣議員支持宋麗華, 請我幫忙, 不會讓我白做, 意思說會
      發走路工, 數額沒有明講, 但外面行情每票是500 元。」
      等語（91年選偵字第48號卷第33頁背面）, 其說法雖較先
      前警詢時隱晦, 惟仍有指陳被告辰○○向其行求賄選之意
      。且證人乙○○於本院審理時復證稱: 「警察沒有逼我們
      承認, 只是叫我們說實話而已。」等語屬實（本院卷(三)第
      214 頁）, 足徵證人子○○於警詢時並未遭受強暴、脅迫
      或其他不法訊問, 其陳述內容依刑事訴訟法第159 條之2
      之規定得為證據。
    (二)被告辰○○雖否認曾向子○○夫婦行求賄選, 然證人子○○已於警詢時就被告辰○○之賄選犯行指證歷歷。而證人
      子○○與被告辰○○並無宿怨, 其又非本件舉發人, 要無
      挾怨報復或圖得檢舉獎金而虛捏事實指證被告之可能與必
      要。且證人子○○前後2 度接受警方詢問, 前後所詢案情
      互異, 是若證人果有受警脅迫刑求, 理當一律附和警方詢
      問, 以求脫身。豈有僅就被告辰○○行求賄選部分迎合警
      方說詞, 卻堅決否認證人A1（姓名詳卷）所指證之另件受
      賄情節（同前警詢卷第26頁參照）？此外, 亦查無其他積
      極證據足以證明證人有受警方不法訊問情事, 其所言復核
      與被告自陳曾向子○○、乙○○夫婦為候選人宋麗華拉票
      一情相符, 且被告辰○○另有如前所述之預備賄選犯行,
      則其為達使宋麗華當選之目的, 遂另行起意向子○○夫婦
      以相同金額行求賄選, 核與常理相符。是證人子○○於警
      詢時所為證言應堪採信。
    (三)至於證人乙○○於本院審理時雖證稱: 被告辰○○當時僅
      要求彼夫婦2 人於縣議員選舉投票時支持宋麗華, 渠等點
      頭稱好後即行返家, 並未談及金錢之事云云（本院卷(三)第
      213 頁背面）, 與證人子○○於警詢中所為證詞相左。然
      證人子○○所為證詞均屬積極事實之描述, 且有他項事證
      以佐, 並非虛構, 渠亦無虛構之動機, 自屬可信。而證人
      乙○○則僅單純否認不利被告之事實, 其證詞之證明力自
      不如證人子○○於警詢中所為證詞。本院因認證人乙○○
      所言乃迴護被告辰○○之詞, 不可採信。
    (四)綜上所論, 本部分事證亦屬明確, 被告辰○○之犯行可以
      認定。
三、核被告丙○○、盧壽雲及辰○○等3 人於事實欄一所載時、
    地所為, 均係犯公職人員選舉罷免法第90條之1 第2 項之預
    備交付賄賂罪。公訴意旨未能審酌被告辰○○並未設籍屏東
    縣境, 其對屏東縣之縣議員選舉無投票權, 亦未審酌彼等尚
    未著手行求、期約或交付賄款予預備行賄之有投票權人, 而
    認被告3 人均係犯公職人員選舉罷免法第90條之1 第1 項之
    罪嫌, 尚有未洽, 惟其基本事實同一, 本院應予審理, 並變
    更其起訴法條。被告3 人間就前揭犯行有犯意聯絡及行為分
    擔, 均為共同正犯。又核被告辰○○於事實欄二所載時、地
    所為, 係犯公職人員選舉罷免法第90條之1 第1 項之對於有
    投票權人行求賄賂罪。因此部分事實, 尚無證據證明係由被
    告辰○○與被告丙○○及盧壽雲2 人共同為之, 固不能論以
    被告丙○○及盧壽雲2 人就此部分亦屬共同正犯。又被告丙○○前有如事實欄所示之科刑及執行情形, 有臺灣高等法院
    被告前案紀錄表附卷足憑, 其於刑之執行完畢後5 年內, 再
    犯本件有期徒刑之罪, 為累犯, 應依法加重其刑。被告辰○○先後兩次行為, 時間緊接, 所犯罪名一為預備賄選罪, 另
    一則為行求賄選罪, 原屬一犯罪行為之不同階段, 僅法律規
    定行為之各該階段獨立成罪, 故應認各該犯罪之構成要件相
    同, 屬於同一罪名, 且因法定刑度較輕之預備罪可包含於法
    定刑度較重之既遂罪, 依刑法第56條規定, 以情節較重之行
    求賄選論以一罪, 並依法加重其刑（最高法院88年台上字第
    60號、第1157號判決參照）。而被告辰○○於偵查中曾自白
    預備賄選之犯行, 因所謂自白, 乃被告對自己犯罪事實之全
    部或一部之供述, 故被告雖僅自白其連續犯行中之一部, 惟
    仍得依公職人員選舉罷免法第90條之1 第5 項規定減輕其刑
    （最高法院93年度台上字第2870號判決參照）, 且因其同時
    有刑之加重及減輕事由, 應依法先加後減。又依現有證據僅
    得證明被告辰○○與被告丙○○、丑○○等3 人共同預備行
    賄2 人, 公訴意旨雖稱: 「辰○○回報『50票』, 丑○○旋
    於91年1 月14日帶同易自強前往辰○○住處, 由易自強先交
    付『20票』之賄款共『10,000元』, 請其自己『保留2 票』
    『1,000 元』, 『其餘9,000 元』俟機轉交予賄選名單之人
    員, 並請其轉達屆時投票予宋麗華之意」等語, 然經遍查全
    卷, 此部公訴意旨並無所本, 公訴人於本院審理中亦未提出
    任何相關證據, 應屬公訴人起訴時臆測虛擬之犯罪事實, 尚
    有未洽, 應予更正, 併此敘明。爰審酌被告3 人之智識程度
    , 前科素行, 本件犯罪動機、目的、手段, 彼等不思以候選
    人之品格、才能、學識及政見吸引選民, 反圖以金錢誘惑他
    人投票予特定候選人, 其行為足以敗壞選風, 助長貪婪人性
    , 戕害選舉制度薦舉賢能之士為民服務之功能, 彼等所擬賄
    選金額非多、人數尚少, 被告辰○○雖曾一度於警詢及檢察
    官偵查時坦承犯行, 惟至本院審理時, 又否認犯行, 尚無悔
    意等一切情狀, 分別量處如主文所示之刑, 並諭知易科罰金
    之折算標準, 且均不予宣告緩刑, 以資懲儆。又被告2 人所
    犯者均係公職人員選舉罷免法第5 章之罪, 且均受有期徒刑
    以上刑之宣告, 爰依該法第98條第3 項及刑法第37條第2 項
    規定, 分別宣告褫奪公權2 年。
四、被告丙○○不另為無罪諭知之部分：
　　(一)公訴意旨另以: 丙○○係第5 屆立法委員選舉候選人蔡
      豪競選總部新園鄉轄區幹部, 與己○○、辛○○○、甲○○、卯○○、戊○○、壬○○、庚○○等人共同基於概括
      犯意, 由易自強負責賄選資調度, 其餘椿腳負責發放, 對
      於有投票權之人, 以每票500 元交付賄賂。（起訴書犯罪
      事實欄甲、立委選舉之壹部分）及丙○○於屏東縣第15
      屆縣議員選舉期間, 於91年1 月18日前某時取得賄選資金
      後, 於91年1 月16日, 在屏東縣屏東市忠孝公園內, 陪同
      宋麗華及其他助選員拉票時, 囑咐其他助選員轉交曾馨嬌
      10,000元, 該助選員僅交付該婦1,000 元, 要求曾婦購買
      涼水供舞蹈社選民飲用, 曾婦從之, 買得涼水招待選民。
      丙○○另囑託「邱先生」, 於91年1 月21日左右, 對選民
      鍾懃貴賄選, 擬交付鍾員3,000 元, 為其所拒。另擬透過
      不詳姓名之人, 發放予選民癸○○賄款10,000元、許玉琳
      10,000元、許宏吉30,000元、寅○○5,000 元, 惟均未發
      放（即起訴書犯罪事實欄乙、縣議員選舉之壹部分）。因
      認被告丙○○此兩部分行為均涉犯公職人員選舉罷免法第
      90條之1 第1 項之罪嫌。
    (二)公訴意旨認被告丙○○涉有上揭(一)、部分之犯嫌, 乃係
      以被告丙○○與共同被告己○○間之監聽譯文為唯一依據
      （90年選偵字第44號卷第165 頁及第169 頁）。然細繹譯
      文內容, 被告丙○○或僅向被告己○○告知「木榮仔那邊
      , 你還沒拿過去給他。」; 或於言談間提及「東西」等語
      , 均無從自譯文本身知悉彼等究係談論交付何物？且參照
      譯文前後文義, 亦無從認定彼等指稱之物品即為「賄選名
      冊」或「賄選款項」, 公訴人逕認被告丙○○與己○○係
      就「賄選名冊表格」一事交談, 證據實有不足。此外, 遍
      查全卷, 亦無任何證據可資認定被告丙○○究係於何時、
      何地、以何種方式「調度賄選資金」而有其所謂之「調度
      賄選資金」犯行, 公訴人顯係以臆測方式認定被告丙○○
      此部之犯罪事實。
    (三)公訴意旨認被告丙○○涉有上揭(一)、部分之犯嫌, 無非
      依據共犯辰○○於警詢時之自白; 證人丁○○、曾馨嬌、
      鍾懃貴等人於警詢或偵查時之陳述; 警方在宋麗華競選總
      部查扣記載有「大連里易自強」之名單（91年選偵字第48
      號卷第117 頁）等為其論據。惟查:
      1.被告辰○○固曾於91年1 月21日警詢時自白「91年1 月
        14 日 下午15時左右, 丑○○與易自強一同前來店內,
        丑○○坐於店內沒有講話, 易自強則向我說, 把票投給
        登記第15號候選人宋麗華,.. 每票代價新臺幣500 元,
        共購買2 票。」等語（屏東縣警察局屏警刑三字第0910
        011399號卷第17頁）, 惟其從未自白如起訴書所載「被
        告易自強先交付20票之賄款共10,000元, 請辰○○自己
        保留2 票1,000 元, 其餘9,000 元伺機轉交與賄選名單
        之人員」等語,公訴人為此認定顯屬無據。
      2.警方在宋麗華競選總部內扣得之名單上, 固載有「大連
        里易自強」、「辰○○10,000」及辰○○之電話、地址
        等文句, 惟其意義為何, 並非人人一望即知。證人辰○○及丁○○於本院審理時證稱上開單據僅係派發競選文
        宣之名單等語, 亦非絕不可信。況辰○○究欲以10,000
        元向何人賄選？為何人賄選？每人賄選金額為何？公訴
        意旨均未加說明, 徒憑單據一紙, 即推認該名單係賄選
        名單, 其上所載數字為賄選金額, 並進而推論被告丙○○曾交付賄款10,000元予被告辰○○, 其構築之事實尚
        乏充足憑據。
      3.又證人曾馨嬌雖於警詢及偵查時證稱: 「91年1 月16日
        在屏東市忠孝公園, 易自強陪同宋麗華及其他助選員拉
        票後, 曾有不詳姓名之助選員轉交曾馨嬌1,000 元, 要
        曾馨嬌購買涼水供舞蹈社選民飲用。」等語; 證人鍾懃
        貴於警詢中亦曾證述: 「有一邱先生, 於91年1 月21日
        左右, 交付我3,000 元, 向我賄選, 要我支持宋麗華」
        等語, 惟彼2 人均未指稱係由被告丙○○唆使「助選員
        」或「邱先生」行賄, 而公訴人亦未提出其他積極證據
        加以證明, 顯然亦係以推測方法認定事實。
      4.綜上所查, 公訴人所舉之證據並不足以證明被告丙○○
        有上揭犯行, 此外本院復查無其他證據證明被告確有公
        訴人所指之行賄犯行, 公訴人認被告此部分涉有公職人
        員選舉罷免法第90條之1 第1 項之罪即有未合。惟公訴
        意旨認此部分與前揭論罪科刑之部分有連續犯之裁判上
        一罪關係, 爰不另為無罪之諭知。
據上論斷, 應依刑事訴訟法第299 條第1 項前段、第300 條, 公
職人員選舉罷免法第90條之1 第2 、5 項、第98條第3 項, 刑法
第11條、第28條、第56條、第47條、第41條第1 項前段、第37條
第2 項, 判決如主文。
中　　華　　民　　國　　94　　年　　11　　月　　28　　日
                  刑事第四庭    審判長法  官　莊鎮遠
　　　　　　　　　　　　　　　　　　　法　官　曾吉雄
　　　　　　　　　　　                法  官  王以齊
以上正本證明與原本無異。
如不服本判決應於收受本判決送達後十日內向本院提出上訴書狀
，其未敘述上訴理由者，並得於提起上訴後十日內向本院補提理
由書狀（均須按他造當事人之人數附繕本）「切勿逕送上級法院
」
中　　華　　民　　國　　94　　年　　11　　月　　28　　日
                                      書記官  盧姝伶
附錄本判決論罪科刑法條：
公職人員選舉罷免法第90條之1
對於有投票權之人，行求期約或交付賄賂或其他不正利益，而約
其不行使投票權或為一定之行使者，處5 年以下有期徒刑，得併
科新台幣40萬元以上4 百萬元以下罰金。
預備犯前項之罪者，處 1 年以下有期徒刑。
預備或用以行求期約或交付之賄賂，不問屬於犯人與否，沒收之
。
犯第 1 項或第 2 項之罪，於犯罪後六個月內自首者，減輕或免
除其刑；因而查獲候選人為共犯者免除其刑。
犯第 1 項或第 2 項之罪，在偵查中自白者，減輕其刑；因而查
獲候選人為共犯者，減輕或免除其刑。
